【裁判字號】    91,簡上,379
【裁判日期】    920123
【裁判案由】    債務人異議之訴
【裁判全文】
臺灣臺中地方法院民事判決  九十一年度簡上字第三七九號
    上  訴  人  甲○○
    被  上訴人  乙  ○
右當事人間債務人異議之訴事件，上訴人對於中華民國九十一年七月十九日本院台中
簡易庭九十一年度中簡字第一五八八號民事簡易第一審判決提起上訴，本院合議庭判
決如左：
    主      文
上訴駁回。
第二審訴訟費用由上訴人負擔。
    事實及理由
一、本件上訴人主張：上訴人被訴傷害被上訴人之刑事案件（臺灣高等法院臺中分院
    八十九年度上易字第二五六四號）之證人賴榮華在該案審理中為不實證言，故鈞
    院九十年度簡上字第二六三號民事損害賠償確定判決所為認定事實之基礎有誤，
    因被上訴人據以為強制執行之聲請，上訴人自得提起債務人異議之訴以排除已為
    之強制執行程序。
二、被上訴人則以：上訴人所為異議並無理由，其餘詳如先前訴訟程序中所述等語，
    資為抗辯。
三、按執行名義成立後，如有消滅或妨礙債權人請求之事由發生，債務人得於強制執
    行程序終結前，向執行法院對債權人提起異議之訴。如以裁判為執行名義時，其
    為異議原因之事實發生在前訴訟言詞辯論終結後者，亦得主張之。強制執行法第
    十四條第一項固有明文。惟該條所謂發生於前訴訟言詞辯論終結後之異議原因事
    實，仍須在實體法上足以使依為執行名義之判決所命履行之請求向後歸於消滅或
    罹於不能行使之障礙，始足當之，若其主張之異議事由，在執行名義成立之前即
    已存在，則為執行名義之裁判縱有不當，亦非異議之訴所能救濟（最高法院八十
    四年度台上字第三一六號、八十三年度台上字第八九三號判決意旨參照）。次按
    ，當事人之訴，依其所述之事實，在法律上顯無理由者，法院得不經言詞辯論，
    逕以判決駁回之，民事訴訟法第二百四十九條第二項、第四百六十三條、四百三
    十六條之一第三項，分別定有明文。所謂「依其所訴之事實在法律上顯無理由者
    」，係指當事人於訴狀記載之事實，縱令屬實，在法律上顯然不能獲得勝訴之判
    決而言。
四、查被上訴人為台中市北區錦祥里十九鄰之鄰長，上訴人則為該鄰之居民，上訴人
    前於民國八十九年五月十一日中午十二時許，因錦祥里排水工程施工問題，而與
    被上訴人發生口角，上訴人乃基於傷害人身體之犯意，在台中市○區○○里○○
    街四十六號前，持工地工人置放在該處之鐵鎚攻擊被上訴人，並致被上訴人受有
    右前臂挫瘀傷之傷害，而經判處傷害罪刑確定。被上訴人乃依民法第一百八十四
    條、第一百九十五條之規定請求上訴人賠償損害，亦經本院判決上訴人應給付被
    上訴人二萬元及自八十九年八月十八日起至清償日止，按週年利率百分之五計算
    之利息。被上訴人並據上開確定民事判決而對被上訴人為強制執行之聲請（本院
    九十一年度執字第九九二一號）一節，業經本院依職權調取本院八十九年度易字
    第二四二一號及臺灣高等法院臺中分院八十九年度上易字第二五六四號刑事判決
    卷宗、本院九十年度簡上字第二六三號、本院臺中簡易庭八十九年度中簡字第三
    二三六號民事判決核閱無誤在卷。上訴人雖以上開刑事判決及民事判決所認定之
    事實有誤為由，提起債務人異議之訴，請求撤銷本院九十一年度執字第九九二一
    號所為之強制執行程序。但查，上訴人上開主張縱認屬實，亦非執行名義成立後
    ，有消滅或妨礙債權人請求之事由發生，或其異議原因之事實，發生在前訴訟言
    詞辯論終結後者。是原審以上訴人所為主張，與債務人異議之訴之要件不合，而
    駁回其訴，於法並無違誤。況本院九十一年度執字第九九二一號強制執行程序，
    業因上訴人於九十一年五月十四日給付被上訴人五千四百五十元，另由本院核發
    執行命令，由被上訴人向本院提存所收取上訴人所提存之提存金（九十一年度存
    字第二五八六號）而告終結一節，亦經本院調卷查明在卷。是上訴人上訴意旨，
    仍執陳詞，指摘原判決不當，要求廢棄，並請求撤銷本院九十一年度執字第九九
    二一號業經終結之強制執行程序，於法顯無理由，爰不經言詞辯論逕以判決駁回
    上訴人之上訴。
五、據上論結，本件上訴為無理由，依民事訴訟法第四百三十六條之一第三項、第四
    百六十三條、第二百四十九條第二項、第七十八條，判決如主文。
中      華      民      國    九十二    年      一      月    二十三    日
                                      臺灣臺中地方法院民事第三庭
~B審判長法官  張瑞蘭
~B法      官  許石慶
~B法      官  林宗成
右正本證明與原本無異
不得上訴
中      華      民      國    九十二    年      一      月    二十三    日
~B法院書記官


司法院資訊處製作；財團法人民間司法改革基金會備份。
